【裁判字號】    90,自,685
【裁判日期】    901119
【裁判案由】    詐欺
【裁判全文】
臺灣臺中地方法院刑事判決                            九十年度自字第六八五號
    自  訴  人  宋劉愛珠
    被      告  甲○○
右列被告因詐欺案件，經自訴人提起自訴，本院判決如左：
    主  文
甲○○無罪。
    理  由
一、自訴意旨略以：緣自訴人宋劉愛珠於民國八十九年七月十八日因急需貸款，於報
    上見有被告甲○○所刊登之貸款廣告，乃向被告電詢如何取得貸款，詎被告竟意
    圖為自己不法之所有，向自訴人宋劉愛珠謊稱：如需貸款，必先繳納保證金，金
    額共計新台幣（下同）四萬三千元，自訴人不疑有他，乃將上開金額存入被告所
    指定之第一商業銀行台中分行，戶名甲○○，帳號00000000000號之
    帳戶內，然自訴人於存款完畢後，以電話告知被告甲○○並請求撥款，被告甲○
    ○竟向自訴人假稱未收到匯款，而拒絕撥款，因認被告涉有刑法第三百三十九條
    之詐欺罪嫌。
二、按犯罪事實應依證據認定之，無證據不得推定其犯罪事實；又不能證明被告犯罪
    或其行為不罰者，應諭知無罪之判決，刑事訴訟法第一百五十四條、第三百零一
    條第一項分別定有明文。且認定不利被告之事實，須依積極證據，苟積極證據不
    足為不利於被告事實之認定時，即應為有利被告之認定，最高法院三十年上字第
    八一六號著有判例可憑。另認定犯罪事實所憑之證據，無論其為直接證據或間接
    證據，其為訴訟上之證明時，須於通常一般之人均不至有所懷疑，而得確信其為
    真實之程度者，始得據為有罪之認定，倘其證明尚未達到此一程度，而有合理之
    懷疑存在時，即應為無罪之判決，亦有最高法院七十六年台上字第四九八六號判
    例意旨可資參照。
三、自訴意旨認被告涉有詐欺犯嫌，無非係以夾報宣傳單、存款憑條及存款存根聯為
    其論據。訊據被告甲○○固坦承有至第一商業銀行台中分行開戶，然堅決否認有
    何詐欺之犯行，辯稱：當時伊見到報上有刊登貸款之廣告，經以電話詢問後，一
    名自稱「李大哥」之男子乃要求伊必須先前往銀行開戶後才願意貸款予伊，經前
    往開戶完畢後，該男子復要求交付該帳戶之存款簿及提款卡，後始將七千元交付
    予伊等語。經查：（一）自訴人所提出之證據，僅能證明伊確有將錢存入被告甲
    ○○所開立之帳戶，然尚難證明該帳戶是否確為被告本人所使用，況自訴人於本
    院調查時亦自承：伊當時僅係以電話聯繫，並未與該要伊繳納保證金之人見過面
    ，是亦難證明被告為此詐欺集團之成員。（二）自訴人於本院調查時雖另指稱：
    當時伊與對方聯繫時，聽到的是男生之聲音，該人並表示伊就是甲○○云云。惟
    自訴人於台中縣警察局豐原分局報案時，則指稱：當時伊撥報載之電話後，係由
    一位林小姐接聽，並要伊撥另一行動電話給其公司之魏主任，洽談撥款事宜，其
    中並無隻字片語提及對方即為被告甲○○本人，是自訴人於本院調查中之上開指
    稱是否屬實，已有可疑；再對方既屬詐欺集團，則應無以真名示人之理，是縱對
    方自稱：伊為甲○○云云，亦有可能僅因匯款之帳戶戶名為甲○○，乃作此陳述
    ，以博得自訴人之信任。（三）按正犯與從犯之區別：在於（１）以自己犯罪之
    意思而參與犯罪構成要件之行為為正犯，（２）以幫助他人犯罪之意思而參與犯
    罪構成要件之行為為正犯，（３）以幫助他人犯罪之意思而參與，其所參與之行
    為，為構成要件以外之行為者，為從犯，（４）以自己犯罪之意思而參與，其所
    參與之行為，為犯罪構成要件以外之行為者，為正犯。是以幫助犯之成立，基於
    從犯之性質，須有正犯之存在，幫助者須有幫助正犯「特定犯罪」之意思及幫助
    之行為。然查，被告供稱：當時伊係因為取得貸款，方應該名自稱「李大哥」之
    男子要求而前往銀行開戶後，並交付該帳戶之存款簿及提款卡予該男子以取得貸
    款等語。然使用該帳戶匯錢者，其用途甚多，如正犯利用上開帳戶轉帳作為詐欺
    之用，提供帳戶者固為幫助詐欺；如正犯利用上開帳戶作為洗錢管道，則提供帳
    戶者係犯幫助洗錢之罪嫌；如正犯利用上開帳戶轉帳作為擄人勒贖之用，提供帳
    戶者係犯幫助擄人勒贖罪嫌；如正犯利用上開帳戶轉帳作為恐嚇取財之用，提供
    帳戶者係犯幫助恐嚇取財罪嫌；如正犯利用上開帳戶轉帳作為組織犯罪之用，提
    供帳戶者係犯幫助組織犯罪之罪嫌，從而利用上開帳戶轉帳，因利用者之用途不
    一，提供上開帳戶者，客觀上所涉犯嫌即隨之有異。本件依卷存證據無法證明被
    告將存摺及提款卡交予該名自稱「李大哥」之男子時，已明確知悉此一帳戶係作
    為詐欺取財之用，則縱被告對於不詳姓名之人利用其帳戶做為犯罪之用，已有認
    識，惟基於幫助犯從屬性之原則，被告並不確知使用者究以之作為洗錢、擄人勒
    贖、恐嚇取財、詐欺、組織犯罪等不法犯罪之何種犯行，亦難僅因被告對使用者
    將其帳戶作犯罪之用，進而遽論被告涉有幫助詐欺犯行。（四）綜上所述，被告
    前開辯解堪以採信。此外，復查無其他積極證據足資證明被告確有自訴人所指之
    詐欺犯行或幫助詐欺犯行，不能證明被告犯罪，揆諸上揭規定與判例要旨，自應
    為被告無罪之諭知。
據上論斷，應依刑事訴訟法第三百四十三條、第三百零一條第一項前段，判決如主文
。
中      華      民      國    九十      年     十一     月     十九     日
                                臺灣臺中地方法院刑事第三庭
                                  審判長法  官  唐  光  義
                                        法  官  張  智  雄
                                        法  官  黃  炫  中
右正本證明與原本無異。
如不服本判決，應於判決送達後十日內向本院提出上訴狀，上訴於臺灣高等法院臺中
分院( 須附繕本 )。
                                        書記官
中      華      民      國    九十      年     十一     月 二十一   日


司法院資訊處製作；財團法人民間司法改革基金會備份。
